臺灣高等法院高雄分院刑事判決　　　 100年度交上訴字第29號
上　訴　人　臺灣屏東地方法院檢察署檢察官
被　　　告　黃　為
上列上訴人因被告公共危險等案件，不服臺灣屏東地方法院99年
度交訴字第108 號中華民國99年12月22日第一審判決（起訴案號
：臺灣屏東地方法院檢察署99年度偵字第7764號），提起上訴，
本院判決如下：
     主  文
上訴駁回。
     事  實
一、黃為考領有職業聯結車駕駛執照，於民國99年8 月4 日14時
    45分許，駕駛不知情之其同居人郭明慧所有車牌號碼E5-683
    2 號自用小客車，沿屏東縣崁頂鄉○○路（即台187 線公路
    ）由南向北方向行駛，行至該路段31.2公里處時，本應並注
    意車前狀況，並採取必要之安全措施，依當時天氣雨、日間
    自然光線、路面無缺陷、視距良好，並無不能注意之情事，
    適有陳永宸騎乘車牌號碼791-HJK 號重型機車沿該路由北向
    南方向行駛。詎黃為駕駛上開車輛於跨越車道超車時，竟疏
    未注意車前狀況，致撞擊對向之陳永宸所騎乘之上開機車，
    陳永宸因而人車倒地，並受有頭部外傷、胸部挫傷、骨盆開
    放性骨折等傷害，雖經送醫急救，仍因傷重不治於同日（4
    日）15時7 分許死亡；黃為又於上開時、地肇事後，明知其
    駕駛上開車輛之動力工具肇事致陳永宸受傷，竟未對陳永宸
    採取救護或其他必要措施，且未向警察機關報告，而基於肇
    事逃逸之犯意，逕自駕駛上開車輛離開上開肇事現場。嗣經
    警據報調閱附近路口監視器畫面，並比對黃為所駕駛之上開
    車輛車牌號碼後，始循線於99年8 月5 日4 時30分許，在屏
    東縣潮州鎮○○里○○路2 之2 號查獲黃為到案。
二、案經屏東縣政府警察局東港分局報請臺灣屏東地方法院檢察
    署檢察官相驗後，簽分偵查起訴。
     理  由
一、被告黃為所犯係死刑、無期徒刑、最輕本刑為3 年以上有期
    徒刑以外之罪，已經被告就被訴事實為有罪之陳述，經本院
    聽取當事人之意見後，依刑事訴訟法第273 條之1 第1 項之
    規定，裁定進行簡式審判程序。本件卷內之人證、物證、書
    證等證據，依同法第273 條之2 規定，不受同法第159 條第
    1 項關於傳聞法則規定之限制，依法均有證據能力。
二、被告黃為對於上揭時、地駕駛上開自用小客車，因過失發生
    本件道路交通事故而致被害人陳永宸死亡，並於肇事後駕車
    逃逸等事實，迭於警、偵、原審及本院均坦承不諱，並據告
    訴人陳宏（被害人之父）、證人郭明慧（被告同居人，即
    上開自小客車車主）、何朝裕（與被告同車之友人乘客）於
    警詢、偵查具結陳述明確，並有屏東縣政府警察局屏東分局
    處理相驗案件初步調查報告暨報驗書、道路交通事故現場圖
    、道路交通事故調查報告表（一）（二）、現場蒐證照片34
    張、安泰醫療社團法人安泰醫院99年8 月4 日第0000000000
    00號診斷證明書、臺灣屏東地方法院檢察署99年8 月5 日相
    驗屍體證明書、勘驗筆錄、相驗筆錄、檢驗報告書、相驗照
    片、肇事車輛勘驗照片及郭明慧所有行動電話號碼00000000
    00號通聯紀錄（見相字卷第5 、6 、21至24、27至41、43、
    44、50、53至58、75至81、83至90、95至129 頁）在卷可稽
    ，足徵被告上開自白核與事實相符，堪信為真實。又汽車行
    駛時，駕駛人應注意車前狀況，並隨時採取必要之安全措施
    ，道路交通安全規則第94條第3 項定有明文。本件被告考領
    有職業聯結車駕駛執照，業據被告陳明（見原審卷第25頁背
    面），並有公路監理電子閘門查詢資料在卷（見本院卷第40
    頁，上開執照於99年12月24日因肇事而註銷），足認被告對
    於上揭道路交通安全規定，自應知悉甚詳，且衡之本件肇事
    時地天候雖雨、日間自然光線、路面無缺陷、視距良好等情
    形觀之，並無不能注意之情況，詎其駕駛其前開自用小客車
    ，應注意、能注意而疏未注意，進而肇致本件交通事故，造
    成被害人受有上述嚴重傷害因而不治死亡，被告之過失行為
    與被害人死亡結果間具有相當因果關係。從而，本件罪證明
    確，被告所為上開肇事致人死亡逃逸及過失致人於死等犯行
    ，均堪認定。
三、核被告黃為上開所為，係各犯刑法第185 條之4 肇事致人死
    亡逃逸罪及同法第276 條第1 項之過失致人於死罪。被告所
    犯上開2 罪，犯意各別，行為互殊，應予分論併罰。原審因
    認被告罪證明確，而適用刑法第185 條之4 、第276 條第1
    項、第51條第5 款，刑法施行法第1 條之1 等規定，並審酌
    被告駕駛上開自用小客車，因疏未注意車前狀況而與被害人
    所騎乘之重型機車發生交通事故後，明知被害人業已受傷，
    本應停留在現場對被害人施以救護或其他安全措施，竟棄被
    害人於不顧，率爾逃離現場，因而致被害人受有前揭嚴重傷
    害後而不治死亡，造成被害人家屬難以彌補之傷痛，所為實
    屬可議，惟念其於犯罪後尚知坦認犯行，並衡及其犯罪所生
    之損害、對於公共安全造成危害之程度，暨其素行、智識程
    度、生活狀況等一切情狀，復敘明檢察官就被告所犯肇事致
    人死亡逃逸及過失致人於死之犯行，雖具體求處有期徒刑2
    年6 月、1 年，惟審酌被告犯後態度、暨其學歷為國中畢業
    、家庭經濟情況勉持（見警詢筆錄受詢問人欄所載），又其
    於原審表明願意盡力賠償以彌補被害人家屬，然因其為單親
    家庭，且尚須扶養4 名就學子女，始無經濟能力可為賠償等
    語（見原審卷第26頁背面）等情，各量處有期徒刑1 年（肇
    事逃逸罪）、10月（過失致死罪），並定其應執行刑為1 年
    6 月。核其認事用法均無不合，量刑亦屬允當。
四、原審公訴人循告訴人陳宏之請求提起上訴意旨，雖以被告
    黃為迄今未與告訴人商談和解事宜，犯後態度可議，又被告
    犯罪情節重大，且可能犯業務過失致死罪，原判決量刑過輕
    等語。惟查被告礙於經濟能力未能與告訴人達成和解，告訴
    人仍有其他請求賠償方式可資行使，而關於被告所犯本件上
    開2 罪之犯罪情節及其他量刑之考量，均屬已就刑法第57條
    所列情狀審酌，則原審就被告之上開量刑，核無有何違反比
    例及平等原則之情；至於被告於肇事時雖考領有職業聯結車
    駕駛執照（如上所述），但被告係駕駛上開自小客車肇事，
    而非駕駛聯結車肇事，且無證據證明被告駕駛上開自小客車
    ，係屬其執行何種業務行為之事實，自難論以業務過失致死
    罪責，附此敘明。綜上，原審公訴人所執上情提起上訴，指
    摘原判決不當，並無理由，應予駁回。
據上論斷，應依刑事訴訟法第368 條，判決如主文。
本案經檢察官孫小玲到庭執行職務。
中    華    民    國   100    年    5     月     3    日
              刑事第三庭    審判長法  官  莊崑山
                                  法  官  莊松泉
                                  法  官  張意聰
以上正本證明與原本無異。
本判決關於過失致死部分不得上訴。
如不服本判決關於肇事逃逸部分，應於收受本判決後10日內向本
院提出上訴書狀，其未敘述上訴理由者，並得於提起上訴後10日
內向本院補提理由書狀（均須按他造當事人之人數附繕本）「切
勿逕送上級法院」。
中    華    民    國   100    年    5     月    4     日
                                  書記官  王秋淑
附錄本判決論罪科刑法條：
刑法第185 條之4
駕駛動力交通工具肇事，致人死傷而逃逸者，處6 月以上5 年以
下有期徒刑。
刑法第276 條第1 項
因過失致人於死者，處2 年以下有期徒刑、拘役或2 千元以下罰
金。